臺灣桃園地方法院刑事判決
111年度審訴字第129號
公  訴  人  臺灣桃園地方檢察署檢察官
被      告  番汝恆



上列被告因妨害秩序等案件，經檢察官提起公訴（110年度偵字
第27202號），被告於本院準備程序進行中，就被訴事實為有罪
之陳述，經本院告知簡式審判程序意旨，並聽取當事人之意見後
，本院合議庭裁定由受命法官獨任依簡式審判程序審理，判決如
下：
    主  文
丙○○共同犯意圖供行使之用而攜帶兇器，在公共場所聚集三人以
上下手實施強暴罪，處有期徒刑陸月，如易科罰金，以新臺幣壹
仟元折算壹日。
    事實及理由
一、犯罪事實：
　  丙○○於民國110年6月2日晚間9時23分許，與丁○○搭乘乙○○（
    上開2人俟到案後，由本院另行審結）所駕駛車牌號碼000-0
    000號自用小客車（下稱「A汽車」）至桃園市○○區○○路0段0
    00號「統一便利商店」仁冠門市（下稱「統一仁冠門市」）
    前，3人誤認停在該門市前馬路上，屬於戊○○所有車牌號碼0
    00-0000號自用小客車（下稱「B汽車」），其內所乘坐之駕
    駛人徐柏楷、乘客戊○○及呂君逵為催討債務之人員，丙○○、
    丁○○及乙○○3人雖均明知上址為公共場所，倘於該處聚集三
    人以上而發生衝突，顯足以造成公眾或他人恐懼不安，竟仍
    共同基於意圖供行使之用而攜帶兇器，在公共場所聚集三人
    以上下手實施強暴及共同基於毀損他人物品之犯意聯絡，3
    人同時下車走向「B汽車」後，由丙○○持乙○○所有客觀上足
    以對人之生命、身體、安全構成威脅而具有危險性，可供兇
    器使用之鐵撬1支敲擊「B汽車」駕駛座之玻璃及前擋風玻璃
    ；乙○○則持客觀上足以對人之生命、身體、安全構成威脅而
    具有危險性，可供兇器使用之鐵棒1支（未扣案）敲擊「B汽
    車」駕駛座車窗玻璃；丁○○亦持客觀上足以對人之生命、身
    體、安全構成威脅而具有危險性，可供兇器使用之球棍1支
    （未扣案）敲擊「B汽車」前擋風玻璃，致「B汽車」駕駛座
    玻璃及前擋風玻璃破裂損壞，丙○○、乙○○、丁○○以此方式攜
    帶兇器在公共場所聚集三人以上下手實施強暴行為，足以妨
    害公共秩序及公眾安寧，且生損害於戊○○。嗣戊○○報警，經
    警調閱監視器錄影畫面，進而循線查悉上情，並扣得上開鐵
    撬1支。
二、證據名稱：
　㈠被告丙○○分別於警詢、檢察官訊問、本院準備程序及審理中
    之自白。
　㈡證人即告訴人戊○○、證人即同案被告乙○○、丁○○分別於警詢
    及檢察官訊問之證述。
　㈢監視器錄影畫面翻拍照片、行動電話錄影畫面翻拍照片、車
    牌號碼000-0000號自用小客車之車輛詳細資料報表、桃園市
    警察局大溪分局圳頂派出所扣押筆錄暨扣押物品目錄表及收
    據、車損照片、扣案鐵撬照片、估價單。
　㈣扣案鐵撬1支。　
三、論罪科刑：
　㈠按109年01月15日修正公布之刑法第150條第1項規定：「在公
    共場所或公眾得出入之場所聚集三人以上，施強暴脅迫者，
    在場助勢之人，處1年以下有期徒刑、拘役或10萬元以下罰
    金；首謀及下手實施者，處6月以上5年以下有期徒刑」；同
    條第2項則規定：「犯前項之罪，而有下列情形之一者，得
    加重其刑至二分之一：一、意圖供行使之用而攜帶兇器或其
    他危險物品犯之。二、因而致生公眾或交通往來之危險」。
    是以刑法第150條第1項規定，客觀上係以在「公共場所或公
    眾得出入之場所」有「聚集三人以上」，進而施強暴脅迫（
    例如：鬥毆、毀損或恐嚇等行為）之行為為其構成要件，不
    論是對於特定人或不特定人為之，已造成公眾或他人之危害
    、恐懼不安，且行為人主觀上就此有所認識而仍為本罪構成
    要件之行為者，即該當本罪之構成要件（刑法第150條立法
    理由參照），而該條第2項規定，則係就犯罪類型變更之個
    別犯罪行為得裁量予以加重，成為另一獨立之罪名，屬於刑
    法分則加重之性質，依法條規定，法院對於行為人所犯刑法
    第150條第2項第1款之罪，是否加重其刑，有自由裁量之權
    （詳後述）。
　⒈次按所謂刑法上「兇器」，其種類並無限制，凡客觀上足對
    人之生命、身體、安全構成威脅，具有危險性之兇器均屬之
    。查被告丙○○、同案被告乙○○及丁○○3人，在「統一仁冠門
    市」前之道路上，分別持鐵撬、鐵棒、球棍敲打「B汽車」
    駕駛座玻璃及前擋風玻璃，業經被告丙○○於本院準備程序中
    供承明確（見本院卷第110-111頁），查被告丙○○持用之鐵
    撬1支，由照片觀之，該鐵撬為鐵質，形狀為L型，一方為握
    把，另一方甚為銳利，可以之揮、擊，加害人之生命、身體
    ，客觀上具有危險性，自屬兇器之一。另同案被告乙○○、丁○○所持用之鐵棒及球棍各1支，雖均未扣案，惟由同案被告
    乙○○、丁○○持以敲破「B汽車」駕駛座玻璃及前擋風玻璃以
    觀，可認上開鐵棒及球棍質地甚為堅硬，可以之揮、擊，加
    害人之生命、身體，客觀上具有危險性，亦均屬兇器無疑。
    　　
　⒉復按刑法第150條第1項所謂「公共場所」，係指特定多數人
    或不特定之人得以出入、集合之場所；所謂「公眾得出入場
    所」，係指非屬公共場所，而特定多數人或不特定之人於一
    定時段得進出之場所（最高法院107年度台非字第174號刑事
    判決意旨參照）。觀諸卷附監視器錄影畫面翻拍照片（見偵
    字卷第111-112頁），本件案發地點在道路旁，任何人車均
    得自由通行，自屬「公共場所」甚明。
　⒊又按刑法第150條係以在公共場所或公眾得出入之場所有「聚
    集」之行為為其構成要件，亦即行為不論其在何處、以何種
    聯絡方式（包括社群通訊軟體）聚集，其係在遠端或當場為
    之，均為本條之聚集行為，且包括自動與被動聚集之情形，
    亦不論是否係事前約定或臨時起意者均屬之，而聚集之人數
    明定為三人以上，亦不受限於須隨時可以增加之情形，此乃
    因上開行為對於社會治安與秩序，均易造成危害之故（刑法
    第150條引用同該法第149條之修正理由參照）。是以倘行為
    人本非為施強暴脅迫之目的而聚集，即行為人聚集時本無將
    實施強暴脅迫行為之認識，僅因偶然、突發原因，而引發三
    人以上同時在場施強暴脅迫行為，即與刑法第150條第1項之
    罪之構成要件不符，僅應於合於刑法第283條聚眾鬥毆罪或
    社會秩序維護法之罰則，應各依相關規定論處。再按所謂「
    下手實施」之人係指在聚眾現場，著手於強暴脅迫之人而言
    。查告訴人戊○○於警詢中供稱：「……坐在後座下車的人有拿
    棒球棍（即同案被告丁○○），然後就問我們說我們是不是來
    討債的……。」等語明確，顯見被告丙○○及同案被告乙○○、丁○○3人在「統一仁冠門市」前同時下車，且分別持鐵撬、鐵
    棒及球棍走向「B汽車」之目的，係為了教訓渠等所誤認之
    催討債務人員，可認被告丙○○及同案被告乙○○、丁○○等3人
    於聚集過程中，主觀上已經具有在公共場所，對他人下手施
    以強暴之犯意，至為明瞭，且被告丙○○與同案被告乙○○、丁○○，分持鐵撬、鐵棒及球棍攻擊「B汽車」所為，客觀上亦
    已著手對「B汽車」為強暴之行為，堪認其等已該當在公共
    場所聚集三人以上施強暴之「下手實施」犯行。
　⒋綜上，被告丙○○、同案被告乙○○及丁○○，3人在「統一仁冠門
    市」前之馬路聚集之目的係在教訓催討債務之人，且3人分
    別持屬兇器之鐵撬、鐵棒、球棍攻擊「B汽車」駕駛座玻璃
    及前擋風玻璃，3人所為，顯已造成公眾或他人之危害、恐
    懼不安，而妨害公共秩序及公眾安寧，準此被告丙○○所為已
    該當刑法第150條第1項後段、第2項第1款之「意圖供行使之
    用而攜帶兇器，在公共場所聚集三人以上下手實施強暴」之
    構成要件。
　㈡核被告丙○○所為，係犯刑法第150條第1項後段、第2項第1款
    之意圖供行使之用而攜帶兇器，在公共場所聚集三人以上下
    手實施強暴罪及同法第354條之毀損他人物品罪。
　㈢再按共犯在學理上，有「任意共犯」與「必要共犯」之分，
    前者指一般原得由一人單獨完成犯罪而由二人以上共同實施
    之情形，當然有刑法總則共犯規定之適用；後者係指須有二
    人以上之參與實施始能成立之犯罪而言。且「必要共犯」依
    犯罪之性質，尚可分為「聚合犯」與「對向犯」，其二人以
    上朝同一目標共同參與犯罪之實施者，謂之「聚合犯」，如
    刑法分則之公然聚眾施強暴、脅迫罪、參與犯罪結社罪、輪
    姦罪等是，因其本質上即屬共同正犯，故除法律依其首謀、
    下手實施或在場助勢等參與犯罪程度之不同，而異其刑罰之
    規定時，各參與不同程度犯罪行為者之間，不能適用刑法總
    則共犯之規定外，其餘均應引用刑法第28條共同正犯之規定
    （最高法院81年台非字第233 號判例意旨參照）。準此，被
    告丙○○、同案被告乙○○及丁○○就意圖供行使之用而攜帶兇器
    ，在公共場所聚集三人以上下手實施強暴及毀損他人物品之
    犯行，均有犯意聯絡及行為分擔，均為共同正犯。
　㈣被告丙○○以一行為而犯意圖供行使之用而攜帶兇器在公共場
    所聚集三人以上施強暴之下手實施罪與毀損他人物品罪2 罪
    名，為想像競合犯，應依刑法第55條之規定，從情節較重之
    意圖供行使之用而攜帶兇器在公共場所聚集三人以上施強暴
    之下手實施罪處斷。
　㈤另按犯刑法第150條第1項之在公眾得出入之場所聚集實施強
    暴脅迫罪，而有「意圖供行使之用而攜帶兇器或其他危險物
    品」之情形者，得加重其刑至二分之一，同條第2項第1款定
    有明文。上開規定屬於相對加重條件，並非絕對應加重條件
    ，是以，事實審法院依個案具體情狀，考量當時客觀環境、
    犯罪情節及危險影響程度、被告涉案程度等事項，綜合權衡
    考量是否有加重其刑之必要性。審酌被告丙○○之行為固有相
    當惡性，惟考量被告丙○○雖有攜帶兇器，在公共場所聚眾毀
    損「B汽車」之情事，但被告方聚集之人數並無持續增加而
    難以控制之情，且其等所持之兇器並未擴及危害告訴人或其
    他公眾之人身安全，故認被告丙○○本案所犯情節，就其侵害
    社會秩序安全部分，並無嚴重或擴大現象，應無再依上述規
    定加重其刑之必要。
  ㈥審酌被告丙○○因不滿有人討債，即攜帶屬兇器之鐵撬，連同
    同案被告乙○○及丁○○，在馬路上攻擊「B汽車」，被告丙○○
    所為，已造成公眾及他人之危害、恐懼不安，妨害社會安寧
    秩序，且毀損他人所有之自用小客車，所為難認允當，惟念
    被告丙○○始終坦承犯行，堪認尚有悔意，然未能賠償告訴人
    損失，得到告訴人原諒，兼衡以被告丙○○之生活、經濟狀況
    、素行、年紀及智識程度等一切情狀，量處如主文所示之刑
    ，並諭知易科罰金之折算標準，以示懲儆。
四、沒收：
　  查扣案之鐵撬1支，雖係被告丙○○持以毀損「B汽車」之兇器
    ，然該鐵撬係同案共犯乙○○所有，此經被告丙○○及同案被告
    乙○○分於警詢中陳述明確（見偵字卷第49頁、第11頁），該
    扣案鐵撬1支既非被告丙○○所有，又非違禁物，自不得諭知
    沒收。至同案被告乙○○、丁○○所持用之鐵棒、球棍，供非被
    告丙○○犯罪所用之物，亦不得諭知沒收，附此敘明。
五、應依刑事訴訟法第273條之1第1項、第299條第1項前段、第3
    10條之2、第454條第1項，刑法第28條、第150條第1項後段
    、第2項第1款、第354條、第55條，刑法施行法第1條之1第1
    項，判決如主文。
六、如不服本判決應於收受判決後20日內向本院提出上訴書狀，
    並應敘述具體理由。其未敘述上訴理由者，應於上訴期間屆
    滿後20日內向本院補提理由書（均須按他造當事人之人數附
    繕本）「切勿逕送上級法院」。
本案由檢察官甲○○提起公訴，經檢察官李孟亭到庭執行職務。
中　　華　　民　　國　　111 　年　　5 　　月　　13　　日
                  刑事審查庭  法　官　李雅雯
以上正本證明與原本無異。
如不服本判決應於收受判決後20日內向本院提出上訴書狀，並應
敘述具體理由。其未敘述上訴理由者，應於上訴期間屆滿後20日
內向本院補提理由書（均須按他造當事人之人數附繕本）「切勿
逕送上級法院」。
　　　　　　　　　　　　　　　書記官　沈詩婷  
中　　華　　民　　國　　111 　年　　5 　　月　　16　　日
附錄本案論罪科刑法條： 
中華民國刑法第150條
在公共場所或公眾得出入之場所聚集三人以上，施強暴脅迫者，
在場助勢之人，處1年以下有期徒刑、拘役或10萬元以下罰金；
首謀及下手實施者，處6月以上5年以下有期徒刑。
犯前項之罪，而有下列情形之一者，得加重其刑至二分之一：
一、意圖供行使之用而攜帶兇器或其他危險物品犯之。
二、因而致生公眾或交通往來之危險。
中華民國刑法第354條
毀棄、損壞前二條以外之他人之物或致令不堪用，足以生損害於
公眾或他人者，處2年以下有期徒刑、拘役或1萬5千元以下罰金
。